最高法院刑事判決　　　　　　一○○年度台上字第一八二一號
上　訴　人　蔡育生
選任辯護人　徐文宗律師
上列上訴人因擄人勒贖案件，不服台灣高等法院台中分院中華民
國九十九年十二月二十八日第二審判決（九十八年度上訴字第四
九三號，起訴案號：台灣台中地方法院檢察署八十六年度偵字第
二○六六五號），提起上訴，本院判決如下：
    主  文
上訴駁回。
    理  由
按刑事訴訟法第三百七十七條規定：上訴於第三審法院，非以判
決違背法令為理由，不得為之；是提起第三審上訴，應以原判決
違背法令為理由，係屬法定要件。如果上訴理由書狀並非依據卷
內訴訟資料具體指摘原判決不適用何種法則或如何適用不當，或
所指摘原判決違法情事顯與法律規定得為第三審上訴理由之違法
情形不相適合時，均應認其上訴為違背法律上之程式，予以駁回
。原判決綜合全案證據資料，本於事實審法院之推理作用，認定
上訴人蔡育生有其事實欄所載擄人勒贖等部分之犯行，因而撤銷
第一審關於此部分之科刑判決，改判仍依想像競合犯及行為時牽
連犯關係，從一重論上訴人以共同意圖勒贖而擄人罪，累犯，處
有期徒刑十二年，及為相關從刑之諭知。並與已確定之恐嚇危害
安全部分，就主刑部分定應執行之刑有期徒刑十二年八月。已詳
敘所憑證據及認定之理由，對於上訴人之辯解何以不足採，亦一
一詳加指駁及說明；俱有卷存證據資料可資覆按。上訴人上訴意
旨略以：(一)、伊於原審審理時請求與證人即被害人吳欽淵對質，
原審未讓伊對質，所踐行之訴訟程序難謂適法。(二)、伊事後並未
分得任何款項，原判決仍量處有期徒刑十二年，較之其他共犯所
量處之刑度顯不相當，難謂妥適。(三)、刑法修正後，新、舊法就
共同正犯、累犯之範圍，已有變動，自屬行為後法律有變更，而
非僅屬文字修正，應有新舊法比較適用之問題，原判決就累犯規
定，於理由內並未論述說明、對共同正犯部分，僅敘明修正前刑
法第二十八條規定並無較不利於上訴人，嫌有不適用法則及理由
不備之違誤云云。
惟查：證據之取捨及事實之認定，均為事實審法院之職權，倘其
採證認事並未違背證據法則，並於判決內說明其取捨證據及得心
證之理由者，自不得任意指為違法。又刑事訴訟法所稱應於審判
期日調查之證據，係指與待證事實有重要關係，在客觀上認為有
調查之必要性，為認定事實、適用法律之基礎者而言。如事實已
臻明確，自毋庸為無益之調查，並無證據調查職責未盡之違法可
言。原判決認定上訴人意圖勒贖而擄人犯行，既已敘明其所憑之
證據及認定之理由，所為論斷俱有卷內證據資料足憑，且無悖於
證據法則，自不能任意指為違法。證人吳欽淵已在原審審理中到
庭就其被害經過具結作證，並予上訴人及其辯護人詰問之機會，
原審以吳欽淵已就被擄後上訴人看管期間是否有意讓其離開乙節
證述甚明，應無就同一事項再予對質之必要，而駁回上訴人之傳
訊聲請（見原審卷第二九四頁），核與證據法則及法條適用均無
違誤。上訴意旨(一)所為指摘，要屬無據。又依原判決認定之事實
，上訴人所犯擄人勒贖犯行，無論依修正前或修正後刑法第二十
八條及第四十七條第一項規定，均屬共同正犯及累犯，縱使原判
決未比較新舊法或未予說明，對於判決結果亦不生影響，上訴意
旨(三)猶非適法之第三審上訴理由。至量刑輕重，係屬事實審法院
得依職權自由裁量之事項，茍其刑之量定係以行為人之責任為基
礎，並已斟酌刑法第五十七條各款所列情形，且未逾法定刑度，
即不得指為違法。原判決已說明對照本件共犯張連興涉及十件擄
人勒贖案件，已判處有期徒刑十四年確定（見一審卷第五六至六
四頁所附原法院九十五年度上重更(二)字第三號判決），第一審遽
予量處上訴人有期徒刑十四年，不無輕重失衡，乃撤銷改判。並
審酌上訴人行為時正值年輕力壯，不思勤奮以正途賺取金錢，竟
共同持槍擄人勒贖，膽大妄為，目無法紀，對社會治安危害非淺
，勒贖之錢財達新台幣六百萬元，念其勒贖過程未凌虐傷及被害
人，於審理中坦承部分犯行，參與之角色非主導者等情，據以科
處徒刑。顯係本於上訴人之責任為基礎，並已具體斟酌刑法第五
十七條所列情形而為量定，並未偏執一端，而有失之過重情事。
上訴意旨(二)仍指原判決量刑過重，而就事實審法院量刑職權之行
使為爭辯，與法律規定得為第三審上訴理由之違法情形，亦不相
適合。其餘上訴意旨或係對於原判決已調查說明之事項，再事爭
辯，且未依據卷證資料，具體指摘原判決如何違背法令，或就與
原判決結論不生影響之枝節，再為事實上之爭執，殊非依據卷內
資料執為指摘之合法上訴第三審理由。其上訴違背法律上之程式
，應予駁回。至恐嚇危害安全部分，業經原審裁定駁回第三審之
上訴，已確定，附此敘明。
據上論結，應依刑事訴訟法第三百九十五條前段，判決如主文。
中    華    民    國  一○○  年    四    月   二十   日
                      最高法院刑事第六庭
                          審判長法官  洪  文  章  
                                法官  王  居  財  
                                法官  郭  毓  洲  
                                法官  沈  揚  仁  
                                法官  蔡  國  在  
本件正本證明與原本無異
                                      書  記  官  
中    華    民    國  一○○  年    四    月  二十一  日
                                                      Q